【裁判字號】    91,家上,126
【裁判日期】    920304
【裁判案由】    離婚
【裁判全文】
臺灣高等法院臺南分院民事判決  九十一年度家上字第一二六號    Ｋ
      上  訴  人  乙  ○○○
      訴訟代理人  王  添  智  律師
      被上  訴人  甲  ○  ○
      訴訟代理人  黃  進  祥  律師
右當事人間請求離婚事件，上訴人對於中華民國九十一年十月三十日臺灣臺南地方法
院第一審判決（九十一年度婚字第六七七號）提起上訴，本院判決如左：
      主      文
上訴駁回。
第二審訴訟費用由上訴人負擔。
      事      實
甲、上訴人方面：
  一、聲明：求為判決：
（一）原判決廢棄。
（二）被上訴人在第一審之訴駁回。
  二、陳述：除與原判決記載相同者，予以引用外，補稱：
（一）本件被上訴人在原審雖主張兩造在婚後時起勃蹊，自民國（下同）八十年間起
      即未曾同房，形同陌路，且上訴人不煮飯、洗衣，亦不料理家務；嗣於八十四
      年離家出走返家後，更避開被上訴人之作息時間而行動，未曾與被上訴人共同
      生活等情；但此為上訴人堅決否認。蓋兩造於婚後，被上訴人並未上班，至上
      訴人則還要上班，但上訴人仍有做為妻該做之家事，由於被上訴人常不定時要
      吃飯，致上訴人因要上班而無法隨時煮飯，並非上訴人故意不煮飯給被上訴人
      吃。於八十四年三月十二日上訴人在做衣服時，被上訴人竟無故持刀要殺害上
      訴人，證人何照興在原審亦證述被上訴人有拿刀要殺害上訴人之情，上訴人不
      得已始至妹妹家暫住避難；後來被上訴人至法院起訴請求上訴人履行同居，上
      訴人即搬回家與上訴人居住迄今。況兩造雖長期未睡同一房間，但仍住同一屋
      內，房門也互通，且斷斷續續亦有發生性行為。再者上訴人下班回家，被上訴
      人常無故取鬧上訴人並恐嚇上訴人，且上訴人患有龍骨斷裂及糖尿病等症，惟
      被上訴人竟未曾加以關心。
（二）被上訴人於八十四年間曾對上訴人提起請求履行同居之訴，雖經原審以八十四
      年度婚字第五三六號民事判決令上訴人應與被上訴人同居，因上訴人不服該判
      決提起上訴後，在  鈞院審理中，上訴人同意搬回與被上訴人回家同居，而被
      上訴人亦同意按月給付新台幣（下同）六千元與上訴人作為生活費用；但自該
      時起被上訴人竟未依約履行，因此上訴人目前如沒有工作，自無收入生活，遑
      論無法按時在家燒飯耳！
（三）原審判決理由雖依兩造之子何昭興之證詞認兩造確因年齡差距太大，及一方為
      本省人，一方為外省人，言語溝通較有困難，而時常發生摩擦，且上訴人平日
      不料理家事，又因與其他男人有不正常之關係，致被上訴人不滿而持刀殺害上
      訴人，上訴人因此離家出走，數月後才返家，然兩造自此以後形同陌路，堪認
      為兩造情愛基礎已失，無法和諧，誠摯共同相處，難期共同追求幸福美滿之婚
      姻生活，而依兩造有民法第一千零五十二條第一項以外之重大事由難以維持婚
      姻，判決准兩造離婚。惟證人之證詞為上訴人否認在卷，因何昭興並非與兩造
      住在一起，而係居住在台南市○區○○路二段三十二巷一四四號三樓之二，有
      戶籍謄本可稽；其既非與兩造同住一處，何能知悉兩造間感情之事，因之其證
      詞已有偏頗，難以採信。且按「有前項以外之重大事由，難以維持婚姻者，夫
      妻之一方得請求離婚。但其事由應由夫妻之一方負責者，僅他方得請求離婚」
      ，民法第一千零五十二條第二項著有明文。綜上所述，本件難以維持婚姻之事
      由應由被上訴人負責，則依上揭規定，被上訴人提起本訴，顯無理由。原判決
      不察，僅憑被上訴人片面之詞而判決准兩造離婚，自欠有允。
（四）被上訴人請求上訴人履行同居事件，兩造已在  鈞院另件八十五年四月二十四
      日審理時成立和解，和解內容為：「一上訴人願與被上訴人履行同居。二被上
      訴人願自本件和解日起，按月給付上訴人零用錢新台幣參仟元正」，有  鈞院
      八十五年度家上字第三二號請求履行同居事件之和解筆錄可憑。詎被上訴人並
      未依上開和解內容而為履行，迄今已積欠上訴人九十二個月之零用錢，共計為
      二十七萬六千元；因此上訴人為求生活只好到外面從事縫衣服領口賺取工資糊
      口，且明正而言順。
（五）上訴人係因被上訴人不給付其家庭生活費，始拒絕為被上訴人煮飯、洗碗等等
      ，惟被上訴人竟指稱上訴人不煮飯、不洗碗，顯與事實不符，上訴人否認之。
      另被上訴人又指上訴人曾與其他男人有不正常關係，亦經上訴人否認在卷，況
      被上訴人亦無證據足以證明上訴人曾與何男人有越軌情事，其主張毫不足採。
      至被上訴人在  鈞院九十二年一月十三日準備程序期日承認若上訴人在晚上七
      點半以後不回家，其就將門鎖起來，是何心態？實令人費解。
  三、證據：除援用於原審所提之證據外，補提臺灣臺南地方法院院八十四年度婚字
      第五三六號民事判決書影本一件為證，及聲請調閱兩造間八十四年度婚字第五
      三六號請求履行同居事件之卷宗。
乙、被上訴人方面：
  一、聲明：求為判決：駁回上訴。
  二、陳述：除與原判決記載相同者，予以引用外，補稱：
（一）兩造雖同住同一屋之內，但自八十年間起即未同房而眠，更無性生活。此關涉
      私密，不可能會有直接證據，惟有間接證據可證，蓋上訴人於原審已自承：「
      我與原告同住一屋，但是沒有睡在同一房間」等語，而證人何昭興亦於原審證
      稱：「我父母親婚姻狀況一直以來都不好」、「我爸爸、媽媽他們二人現在已
      經形同陌路，他們都儘量不要相見，也不要招呼，他們二人已經十幾年都沒有
      同住一個房間」、「自從我媽媽離家出走回來以後，他們二人就形同陌路」等
      情；可明兩造關係確已惡劣致形同陌路，且沒有睡在同一房間，更幾乎沒有見
      到面，焉能有性行為乎？至於上訴人主張係被上訴人不願與上訴人發生性關係
      ，上訴人拒絕被上訴人同房云云，被上訴人否認之；且由上訴人之陳述，更可
      證實兩造確實早已無性生活。
（二）兩造之子何昭興於原審已證稱：「我媽媽也是不煮飯、不洗衣服、不料理家事
      」等語，而上訴人亦自承：「由於被上訴人常不定時要吃飯，而上訴人因要上
      班致無法隨時煮飯，並非上訴人不煮飯給被上訴人吃」等情，顯見上訴人業已
      自承並未煮飯菜之事實。至於上訴人所謂：被上訴人有不定時吃飯之習慣，被
      上訴人要上訴人不要煮飯，不讓上訴人洗碗云云，乃前後矛盾，被上訴人否認
      之，完全不是事實。
（三）兩造因年齡差距過大，語言溝通有障礙，思想歧異，實難予繼續同住。又上訴
      人為本省人，被上訴人則為外省人，語言使用有不同，溝通有困難，再加上上
      訴人與其他男人有不正常之關係，業經何昭興於原審證述在卷，致兩造時常發
      生摩擦。另兩造雖同住一屋簷下，要相見卻很困難；因被上訴人作息為早上六
      點起床，晚上七點半睡覺；然上訴人卻於早上六點前即外出，至晚上七點半以
      後才回來，連例假日均同。
（四）又兩造間之情感已破裂至連水電費用亦要計較，顯無繼續維持婚姻之必要。至
      有關水電、瓦斯及電話等費用，係由上訴人支付一千元，其餘費用則均由被上
      訴人負擔，並非如上訴人所稱水電瓦斯費用僅一千元。
（五）至於上訴人主張被上訴人於八十四年三月十二日無故持刀殺害上訴人，並有何
      昭興於原審證述在卷云云，被上訴人自始否認之，且屬不實，並經台灣台南地
      方法院八十四年度婚字第五三六號民事判決理由認：「兩造之子何昭興到庭證
      稱並未見到原告毆打被告，被告主張八十三年八月十三日遭原告持刀追殺乙節
      係造的」等語。況上訴人主張於八十三年八月十三日受理報案之警員陳文良
      亦於該事件到庭時亦證稱：並未受理被告之案等語，而質之上訴人亦無異詞，
      且上訴人亦無法舉證該名警員曾目睹上述情事，自應認其舉證不足，所辯並無
      理由。
  三、證據：援用於原審所提之證據。
丙、本院依上訴人之聲請調閱臺灣臺南地方法院八十四年度婚字第五三六號（包括本
    院八十五年度家上字第三二號）請求履行同居事件之卷宗。
      理      由
一、本件被上訴人起訴主張：兩造於五十三年四月二十五日結婚，婚後育有二名子女
    ，即長女何純蓮及長子何昭興，均已成年，且現婚姻關係仍存續中。緣兩造婚後
    ，夫妻感情尚稱和睦，惟好景不常，因兩造年齡差距達二十歲又二個月，致時起
    勃蹊，並自八十年間起兩造便分房而居；平日雖同住一屋簷下，惟已形同陌路，
    最後上訴人索性不理會被上訴人，竟獨自生活，平時既不煮飯、洗衣，亦不料理
    家務，且於八十四年三月十二日離家出走，迄至同年八月二十日始返家；詎上訴
    人於返家後，從此即避開被上訴人之作息時間，於每天上午六點即外出，至晚上
    七點半才回家，而被上訴人平日上午六點起床，晚上七點半睡覺，連例假日亦同
    情況；兩造間實過著有名無實之婚姻生活，被上訴人也因而遭鄰人取笑，致精神
    痛苦不堪，其心中之鬱悶與難過，實非筆墨所能形容。是以兩造間之婚姻顯有重
    大破綻，且上訴人既已拋夫棄家，全然不照顧家庭，同時兩造未同房及共同生活
    已達十一年之久，其夫妻間互信誠愛實難期回復，亦即婚姻已無回復之可能，難
    以繼續維持，而有難以維持婚姻之重大事由。爰依民法第一千零五十二條第二項
    之規定，求為准被上訴人與上訴人離婚之判決等語。
二、上訴人則以：兩造於婚後，被上訴人並未上班，而上訴人則還要上班，但上訴人
    仍有盡為妻該做之家事，由於被上訴人常不定時要吃飯，致上訴人因要上班而無
    法隨時煮飯，並非上訴人故意不煮飯給被上訴人吃；又於八十四年三月十二日上
    訴人在做衣服時，被上訴人竟無故持刀要殺害上訴人，其不得已始至妹妹家暫住
    避難；後來被上訴人起訴請求上訴人履行同居，上訴人即搬回家與上訴人居住迄
    今；況兩造雖長期未睡同一房間，但仍住同一屋內，且斷斷續續亦有發生性行為
    。另上訴人下班回家，被上訴人常無故鬧上訴人並恐嚇上訴人，且被上訴人對上
    訴人患有龍骨斷裂及糖尿病等症，竟未曾加以關心。再者，被上訴人於八十四年
    間曾對上訴人提起請求履行同居之訴，而在  鈞院審理中，上訴人同意搬回與被
    上訴人回家同居，然被上訴人卻未依和諧內容按月給付六千元與上訴人作為生活
    費用；因此上訴人目前如沒有工作，自無收入生活，遑論無法按時在家燒飯。上
    訴人係因被上訴人不給付其家庭生活費，始拒絕為上訴人煮飯、洗碗，惟被上訴
    人竟指稱上訴人不煮飯、不洗碗，顯與事實不符。另被上訴人又指上訴人曾與其
    他男人有不正常關係，惟上訴人否認，況被上訴人亦無證據足以證明上訴人曾與
    何男人有越軌情事，其主張毫不足採等語，資為抗辯。
三、按夫妻之一方有民法第一千零五十二條第一項以外之重大事由，難以維持婚姻者
    ，夫妻之一方得請求離婚；民法第一千零五十二條第二項定有明文。次按婚姻以
    夫妻共同生活為目的，夫妻應以誠摯相愛為基礎，相互尊重、忍讓與諒解，共同
    建立和諧美滿幸福之家庭；而家庭之美滿，端賴夫妻雙方相敬如賓、互愛、互信
    、互諒，始其有成；易言之，夫妻本應齊力解決，不應動輒訴諸暴力持刀相向，
    或以語言暴力公然辱罵他方，使他方受有身體上或精神上不可忍受之痛苦，致無
    從繼續保持共同生活之圓滿（最高法院八十一年度台上字第四七六號、八十四年
    度台上字第一三○七號及八十六年度台上字第一七七五號判決參照）。又按民法
    親屬編於七十四年修正後，於第一千零五十二條增列第二項離婚事由之概括規定
    ，准「有前項以外之重大事由，難以維持婚姻者，夫妻之一方得請求離婚」，其
    目的在使夫妻請求裁判離婚之事由較富彈性，並將同條第一項所列十款之事由排
    除在外，故依第一千零五十二條第二項請求離婚者，需以夫妻間發生之情事，足
    使婚姻難以維持，已危及婚姻關係之維繫以為斷（最高法院八十六年度台上字第
    六○六號判決參照）。另婚姻乃一男一女之兩性結合，以組織家庭，共同生活為
    目的；故有足以破壞共同生活或難以維持共同生活之情事發生，允宜許其離婚以
    消滅婚姻關係。且對於家庭生活之美滿幸福，有妨礙之情形，即認其與此之所謂
    難以維持婚姻之重大事由相當；是以夫妻間若發生足以使婚姻難以維持之重大事
    由者，雖不符合該條第一項所列各款情形，亦無不准依該法條第二項訴請離婚（
    最高法院七十九年度台上字第一○四○號判決及最高法院八十六年三月四日八十
    六年度第二次民事庭會議決議參照）。至所謂難以維持婚姻之重大事由，即謂該
    事由已足妨害婚姻互愛、互信、互諒之基礎，致婚姻生破綻而無回復之希望，在
    客觀上已達於任何人處於同一境況，均將無意維持婚姻之程度，即屬民法第一千
    零五十二條第二項之離婚重大事由。末按當事人主張有利於己之事實者，就其事
    實有舉證之責任；民事訴訟法第二百七十七條定有明文。另主張常態事實者，就
    其事實無庸舉證，主張變態事者，應就變態事實負舉證義務，此為舉證責任分擔
    原則。又原告（即本件之被上訴人）對於自己主張之事實已盡證明之責後，被告
    （即本件之上訴人）對其主張，如抗辯其不實，惟並無確實證明方法或僅以空言
    爭執者，當然認定其抗辯事實之非真正，而應為被告不利益之裁判（最高法院十
    八年度上字第一六七九及二八五五號判例參照）。
四、查被上訴人主張兩造於五十三年四月二十五日結婚，婚後育有二名子女，即長女
    何純蓮（五十四年九月十六日生）及長子何昭興（五十五年十二月一日生），現
    婚姻關係仍存續中；另上訴人曾於八十四年三月十二日離家在外居住，嗣因被上
    訴人向原審法院提起請求履行同居事件，經該法院判決上訴人應與被上訴人履行
    同居之義務，並於上訴本院後經本院民事庭和解，始於同年八月二十日返家；又
    兩造雖同住一屋內，惟自八十年間起即未同房而眠之事實，已據被上訴人於原審
    及本院審理時陳述在卷，並有其所提出之戶籍謄本三份及上訴人所提出之臺灣臺
    南地方法院院八十四年度婚字第五三六號民事判決書影本一件在卷可參（原審卷
    第二十二至二十三頁，本院卷第二十二至二十三頁），且為上訴人所不爭執，復
    經本院核閱調取之臺灣臺南地方法院八十四年度婚字第五三六號（包括本院八十
    五年度家上字第三二號）請求履行同居事件卷宗查明無訛在卷，自屬真實。
五、被上訴人另主張兩造結婚後，當初夫妻感情尚稱和睦，惟好景不常，因兩造年齡
    差距過大，致時起勃蹊；平日雖同住一屋簷下，惟已形同陌路，最後上訴人索性
    不理會被上訴人，竟獨自生活，平時既不煮飯、洗衣，亦不料理家務，且上訴人
    於八十四年八月二十日再度返家後，從此即避開被上訴人之作息時間，於每天上
    午六點即外出，至晚上七點半才回家，而被上訴人平日上午六點起床，晚上七點
    半睡覺，連例假日亦同情況；兩造間實過著有名無實之婚姻生活，被上訴人也因
    而遭鄰人取笑，致精神痛苦不堪，其心中之鬱悶與難過，實非筆墨所能形容；且
    上訴人既已拋夫棄家，全然不照顧家庭，同時兩造未同房及共同生活已達十一年
    之久，其夫妻間互信誠愛實難期回復，亦即婚姻已無回復之可能，難以繼續維持
    ，而有難以維持婚姻之重大事由之事實，亦據被上訴人於原審及本院審理時陳述
    在卷，並有其所提出之前揭戶籍謄本三份在卷可參；再參諸上訴人對於有關兩造
    間平日之生活作息（包括吃飯、洗衣等）確已各自處（料）理，且平時互不碰面
    等情亦不爭執以觀，自亦屬真實。至上訴人雖為前揭情詞之抗辯，惟此則為被上
    訴人所堅決否認；且查：
（一）本件兩造結婚後，當初夫妻感情尚稱和睦，惟嗣後因兩造年齡差距達二十歲，
      致因觀念差距時起勃蹊；平時雖同住一屋簷下，惟已形同陌路，各獨自生活；
      另上訴人前曾於八十四年三月十二日無故離家在外居住，嗣因被上訴人向原審
      法院提起請求履行同居事件，經該法院判決上訴人應與被上訴人履行同居之義
      務，並因上訴人不服上訴本院後經本院民事庭和解，上訴人始於同年八月二十
      日返家；惟上訴人再度返家後，從此即避開被上訴人之作息時間，從事平日之
      生活作息包括吃飯、洗衣等，兩造確已各自處（料）理，且平時互不碰面之事
      實，已據被上訴人於原審及本院審理時陳述在卷，並有上訴人所提出之前揭臺
      灣臺南地方法院院八十四年度婚字第五三六號民事判決書影本一件在卷可參；
      而證人即兩造所生之子何昭興於原審已證稱：「我父母親婚姻狀況一直以來都
      不好，他們雙方說的都是事實，‧‧‧我爸爸是在六十五歲（七年前）的時候
      退休的」、「我媽媽也是不煮飯、不洗衣服、不料理家事，我爸爸、媽媽他們
      二人現在已經形同陌路，他們都儘量不要相見，也不要打招呼」、「他們二人
      已經十幾年都沒有同住一個房間，至於他們有沒有發生性行為我不清楚，我認
      為他們的婚姻已經沒有辦法維持下去」、「我爸爸跟我媽媽是因為言語上不通
      ，所以他們常常會吵架，吵架時我爸爸講話會比較大聲‧‧」、「在我國中的
      時候有男生來找我媽媽，我媽媽跟別人關係不太正常，‧‧自從我媽媽離家出
      走回來之後，他們二人就形同陌路」等語無訛在卷（原審卷第十五至十六頁）
      ；顯見兩造間確已因年齡差距太大，觀念想法互異，加以言語溝通較有困難，
      致時起勃蹊、時常發生摩擦，且上訴人平日不料理家事，又因與其他男人有不
      正常之關係，而離家出走；至經數月後，因被上訴人向原審法院提起請求履行
      同居事件，經該法院判決上訴人應與被上訴人履行同居之義務始返家；然兩造
      自此以後即已數年形同陌路；衡情堪認兩造間之情愛基礎已失，致無法和諧、
      誠摯共同相處，難期共同追求幸福美滿之婚姻生活，而有難以維持婚姻之重大
      事由，應堪認定。
（二）又本件兩造結婚後，雖自八十年間起仍同住同一屋內，惟已分房並未同房而眠
      ；且上訴人於八十四年八月二十日再度返家後，從此即避開被上訴人之作息時
      間，於每天上午六點即外出，至晚上七點半才回家，而被上訴人平日上午六點
      起床，晚上七點半睡覺，連例假日亦同情況之事實，亦據被上訴人於原審及本
      院審理時陳述在卷，且為上訴人於本院審理時所不爭執，自屬真實，已如前述
      ；則綜諸上情，並參以按婚姻係以夫妻之共同生活為目的，配偶應互相協力保
      持其共同生活之圓滿、安全及幸福，因而夫妻應互相尊重以增進情感之和諧，
      防止家庭暴力之發生，此為維繫婚姻所必要。且按婚姻乃一男一女之兩性結合
      ，以誠摯情感與責任為基礎，組織家庭共同生活為目的，由夫妻雙方本於互信
      、互愛、互諒之精神，於共同生活中相互提攜扶持，以經營幸福圓滿之婚姻家
      庭生活。故有足以破壞共同生活或難以維持共同生活之情事發生者，雖其情事
      不合民法第一千零五十二條第一項各款所定要件，亦得依同條第二項規定請求
      離婚。而是否為難以維持婚姻之重大事由，其判斷標準為婚姻是否已生破綻而
      無回復之希望，婚姻之破綻不僅須一方主觀上已喪失維持婚姻之意願，且客觀
      上該難以維持婚姻之事實，須達任何人處於同一環境下，均喪失維持婚姻意願
      之程度以觀；顯見兩造間之感情已淡薄，婚姻所賴以維持之誠摯互信、相互扶
      持等基礎已盪然無存，依一般人之生活經驗，顯然難期修復。另參以被上訴人
      於原審及本院準備程序時對於離婚之意表示甚堅，同時兩造間迄今確已分房而
      居達十一年餘以觀；益徵兩造間之婚姻衝突已無法經由理性溝通協調之方式處
      理，且其夫妻間之和諧、信賴關係已蕩然無存，兩造已極難復合，而達難以再
      維持之程度，亦無疑義。
（三）至上訴人雖辯稱：因其要上班而無法隨時煮飯，並非上訴人故意不煮飯給被上
      訴人吃；又被上訴人於八十四年三月十二日竟無故持刀要殺害上訴人，其不得
      已始至妹妹家暫住避難；兩造雖長期未睡同一房間，但仍住同一屋內，且斷斷
      續續亦有發生性行為；另上訴人常無故鬧上訴人並恐嚇上訴人，且上訴人目前
      如沒有工作，自無收入生活，遑論無法按時在家燒飯；至被上訴人竟指上訴人
      曾與其他男人有不正常關係，上訴人否認，況被上訴人亦無證據足以證明上訴
      人曾與何男人有越軌情事云云；惟此則為被上訴人所堅決否認，且證人即兩造
      所生之子何昭興於原審復證稱：「我父母親婚姻狀況一直以來都不好，‧‧我
      爸爸曾經拿刀子殺我媽媽，我媽媽離家出走‧‧」、「我媽媽也是不煮飯、不
      洗衣服、不料理家事」、「我爸爸跟我媽媽是因為言語上不通，所以他們常常
      會吵架，吵架時我爸爸講話會比較大聲，但是我爸爸不是恐嚇或是要鬧我媽媽
      」、「在我國中的時候有男生來找我媽媽，我媽媽跟別人關係不太正常，所以
      我爸爸才會拿刀子要殺我媽媽，但並沒有傷害到我媽媽，因為我爸爸行動比較
      不方便」等語無訛在卷（原審卷第十五至十六頁）；此外，上訴人又未能就前
      述主張有利於己之事實提出其他確切之證據足資證明，或供本院調查以實其說
      ，再參諸上訴人前揭所辯，究其實僅係因兩造間欠缺良性之溝通所致以察；當
      認上訴人前揭所辯尚不能採為有利於其之認定。
六、綜上所述，本件被上訴人主張兩造於五十三年四月二十五日結婚，婚後育有二名
    子女，即長女何純蓮及長子何昭興，均已成年，且現婚姻關係仍存續中。緣兩造
    婚後，夫妻感情尚稱和睦，惟好景不常，因兩造年齡差距達二十歲，致時起勃蹊
    ，並自八十年間起兩造便分房而居；平日雖同住一屋簷下，惟已形同陌路，竟分
    別獨自生活；上訴人平時既不煮飯、洗衣，亦不料理家務，且於八十四年三月十
    二日離家出走，迄至同年八月二十日始返家；詎其返家後，從此即避開被上訴人
    之作息時間，互不碰面，連例假日亦同情況；兩造間實過著有名無實之婚姻生活
    ，被上訴人也因而遭鄰人取笑，致精神痛苦不堪；是以兩造間之婚姻顯有重大破
    綻，且兩造未同房及共同生活已達十一年之久，其夫妻間互信誠愛實難期回復，
    亦即婚姻已無回復之可能，難以繼續維持，而有難以維持婚姻之重大事由之事實
    ；爰本於有難以維持婚姻之重大事由，依民法第一千零五十二條第二項規定，求
    為准被上訴人與上訴人離婚，並無不合，應予准許。。原審判命准被上訴人與上
    訴人離婚，經核於法並無不合。上訴人上訴意旨指摘原判決不當，求予廢棄改判
    ，准如上訴聲明之請求，為無理由，應予駁回。
七、本件待證事實已臻明確，兩造其餘攻擊防禦方法及舉證，對判決之結果已不生影
    響，爰不一一詳為審酌，附此敘明。
八、據上論結，本件上訴為無理由，依民事訴訟法第四百四十九條第一項及第七十八
    條，判決如主文。
中      華      民      國      九十二    年        三      月    四    日
                                      臺灣高等法院臺南分院民事第一庭
~B1審判長法官  王    惠    一
~B2      法官  蘇    清    恭
~B3      法官  張    世    展
右為正本係照原本作成。
如對本判決上訴，須於判決送達後廿日內向本院提出上訴狀，未表明上訴理由者，應
於上訴後廿日內，向本院提出理由書。
中      華      民      國      九十二    年        三      月    五    日
~B法院書記官  廖    英    琇


司法院資訊處製作；財團法人民間司法改革基金會備份。
